臺灣桃園地方法院刑事判決　　　　　　100年度易字第953號
公　訴　人　臺灣桃園地方法院檢察署檢察官
被　　　告　張國泰
上列被告因侵占案件，經檢察官提起公訴（100年度偵字第10334
號），本院判決如下：
    主  文
張國泰意圖為自己不法之所有，而侵占對於業務上所持有之物，
，處有期徒刑陸月，如易科罰金，以新臺幣壹仟元折算壹日；減
為有期徒刑月，如易科罰金，以新臺幣壹仟元折算壹日。
    事  實
一、張國泰為桃園縣八德市○○路314號「桃園居易社區」之住
    戶，於民國95年11月25日經該社區第8屆區分所有權人暨住
    戶大會選任為管理委員，並於同年12月9日經該社區管理委
    員會（下稱管委會）票選擔任第8屆管理委員會主任委員，
    任期自96年1月1日起至同年12月31日止，負責監督、管理該
    社區各項事務費用之收入及支出等，為從事業務之人。緣張
    國泰當選管委會主任委員尚未辦理交接前，即於95年12月31
    日在桃園居易社區中控室內，以主任委員身分代表該社區與
    炫慧舊衣資源回收協會之負責人姚中平簽訂「社區放置舊衣
    回收櫃契約書」，同意該協會自95年12月31日起至96年12月
    30 日止，在桃園居易社區擺放舊衣回收櫃，並於簽約之同
    時收取1年之回饋金新臺幣（下同）7,000元，竟意圖為自己
    不法之所有，以變易持有為所有之意思，將該回饋金侵吞入
    己。嗣經桃園居易社區管理委員會發覺張國泰未將上開回饋
    金繳回，始悉上情。
二、案經桃園居易社區住戶張勝雄訴由臺灣桃園地方法院檢察署
    檢察官偵查起訴。
    理  由
壹、證據能力
    查本院認定事實所引用之下列供述證據及非供述證據，並無
    證據證明係公務員違背法定程序所取得，且檢察官、被告張
    國泰於本院準備程序時對於證據能力均表示不爭執，迄至言
    詞辯論終結前亦未再聲明異議，經核亦無顯有不可信之情況
    與不得作為證據之情形，本院審酌上開證據資料製作時之情
    況，尚無違法不當及證明力明顯過低之瑕疵，認為以之作為
    證據應屬適當，且就供述證據部分係合於刑事訴訟法第159
    條之5之規定，是本判決下列所引用之證據資料，均有證據
    能力，合先敘明。
貳、認定犯罪事實所憑之證據及認定之理由
一、上揭事實，業經被告於本院審理時坦承不諱（見本院訴字卷
    第13反面頁），並經證人即案發時之桃園居易社區住戶張勝
    雄、證人即案發時之桃園居易社區第8屆管委會財務委員謝
    秀琴、證人即案發時之桃園居易社區管委會總幹事藍雄於
    檢察事務官詢問時陳述明確（見臺灣桃園地方法院檢察署99
    年度他字第1998號卷第46、47、65、66、72至74頁），復有
    桃園居易社區第8屆區分所有權人暨住戶大會會議紀錄、社
    區放置舊衣回收櫃契約、桃園居易社區95年12月份財務月報
    表、96年1月至同年12月份財務月報表及現金支出明細表、
    桃園居易社區管委會於98年9月18日寄發予被告之存證信函
    等件在卷可按（見上開偵卷第3至31、35、36頁）。是被告
    自白供述與現有事證相符，應堪置信。
二、綜上所析，本案事證已臻明確，被告業務侵占犯行，洵堪認
    定，應予依法論科。
、論罪科刑
一、按刑法上所謂業務，係以事實上繼續執行之業務為準，凡以
    反覆為同種類之行為為目的之社會活動，均屬一種業務，一
    人未必僅從事某一種專業為必要，又侵占業務上持有物之罪
    ，以其所侵占他人之物係基於業務上原因而持有者，即克相
    當，最高法院85年度台上字第763號判決意旨參照。查，被
    告係自96年1月1日至同年12月31日任桃園居易社區管委會主
    任委員，並於同年1月中旬辦理交接，職司該社區各項事務
    費用之收支等業務，為從事業務之人，此為被告自承在卷（
    見上開偵卷第66、67頁），雖其於95年12月31日簽約且收取
    回饋金時尚未正式接任，然其既以主任委員身分代表該社區
    與炫慧舊衣資源回收協會簽約，顯係出於執行主任委員職責
    之意思，而在事實上預先從事嗣將繼續反覆辦理之屬主任委
    員所擔負之事務。因之，其取得之回饋金自屬其業務上所持
    有桃園居易社區管委會所有之物，其變易持有為所有而予以
    侵吞入己，核其所為，係犯刑法第336條第2項之業務侵占罪
    。
二、爰審酌被告榮獲社區住戶愛戴當選該社區第8屆管委會主任
    委員，竟未克盡職責，反利用職務之便，將原屬該社區管委
    會所有之回饋金侵吞入己，所為誠屬可議，惟念其於本院審
    理時幡然悔悟，且被告侵占數額尚屬非鉅，並將該回饋金歸
    還與桃園居易社區管委會，此有被告提供之桃園居易社區繳
    管理費收據1紙在卷可查（見本院訴字卷第15頁），兼衡其
    智識程度、生活狀況、品行、手段等一切情狀，量處主文所
    示之刑，並諭知易科罰金之折算標準。又被告上揭犯行後，
    中華民國96年罪犯減刑條例自96年7月16日起生效施行，依
    該條例第2條、第3條之規定，凡在96年4月24日以前犯罪且
    無第3條第1項各款規定之情形者，應予減刑，茲被告合於該
    條例第2條之規定且無第3條第1項各款之情事，爰依該條例
    就其上開犯罪所宣告之有期徒刑，減其刑期二分之一，併就
    減得之刑諭知易科罰金之折算標準，以資懲儆。
據上論斷，應依刑事訴訟法第299條第1項前段，刑法第336條第2
項、第41條第1項前段，刑法施行法第1條之1第1項、第2項前段
，中華民國九十六年罪犯減刑條例第2條第1項第3款、第7條、第
9條，判決如主文。
本案經檢察官陳淑蓉到庭執行職務。
中    華    民    國    100    年    9    月     5    日
                  刑事第十一庭   審判長法 官  蔡榮澤
                                       法 官  張詠惠
                                       法 官  汪曉君
以上正本證明與原本無異。
如不服本判決，應於判決送達後10日內向本院提出上訴狀（應抄
附繕本）。告訴人或被害人如對於本判決不服者，應具備理由請
求檢察官上訴，其上訴期間之計算係以檢察官收受判決正本之日
期為準。
                                       書記官  楊晴文
中    華    民    國   100    年    9     月    6     日
附錄本案論罪科刑法條全文
中華民國刑法第336條
（公務公益侵占罪、業務侵占罪）
對於公務上或因公益所持有之物，犯前條第 1 項之罪者，處 1
年以上 7 年以下有期徒刑，得併科 5 千元以下罰金。
對於業務上所持有之物，犯前條第 1 項之罪者，處 6 月以上
5 年以下有期徒刑，得併科 3 千元以下罰金。
前二項之未遂犯罰之。